臺灣高等法院高雄分院刑事裁定　　　　100年度交抗字第105號
抗 告 人即
異　議　人
即受處分人　陳文豊
上列抗告人因違反道路交通管理處罰條例聲明異議案件，不服臺
灣高雄地方法院中華民國100 年3 月31日裁定（100 年度交聲字
第352 號），提起抗告，本院裁定如下：
    主  文
抗告駁回。
    理  由
一、抗告意旨略以：異議人即抗告人即受處分人陳文豊（下稱異
    議人）並未違規，警方未提出證據證明異議人有違規，全憑
    目睹，目睹什麼？法官看到了嗎？原判決以「並非每件均須
    以拍照、錄影或其他科學工具舉發，始可認定之」，是哪法
    條法律授權？如此撰述，誠有輕率之嫌，豈可認警察所述均
    為可信，異議人質疑即是「辯」，不足採信，請查證人張科
    建，證明他確定在場，爰請求撤銷原處分及裁定云云。
二、原處分意旨略以：陳文豊駕駛車牌號碼AUQ-683 號普通重型
    機器腳踏車，於民國99年3 月23日上午7 時47分許，在臺北
    市文山區○○○路南向北方向右側人行道上，由北向南逆向
    行駛至羅斯福路與萬盛街交岔路口，為警當場攔查，認異議
    人有行駛在人行道上之違規行為，而依法舉發。原處分機關
    認警方採證無誤，遂於100 年1 月11日，依道路交通管理處
    罰條例第45條第6 款、第63條第1 項第1 款規定，裁處異議
    人新臺幣（下同）900 元之罰鍰，併記違規點數1 點。
三、按人行道，係指為專供行人通行之騎樓、走廊及劃設供行人
    行走之地面道路與人行天橋及人行地下道；又道路交通管理
    處罰條例所稱「車輛」，係指在道路上以原動機行駛之汽車
    （包括機器腳踏車）或以人力、獸力行駛之車輛，道路交通
    管理處罰條例第3 條第3 款及第8 款分別定有明文。次按汽
    車駕駛人，駕車行駛人行道者，處600 元以上1,800 元以下
    罰鍰，並記違規點數1 點，同條例第45條第6 款及第63條第
    1 項第1 款亦分別定有明文。
四、經查：
  1.異議人於前揭時地，駕駛前述機車，在前揭路口，有違規行
    駛在人行道之事實，業據證人即本件開單舉發之員警蔡明甫
    於原審調查時證述：「當天我在羅斯福路與萬盛街口執勤，
    當我面向羅斯福路往北方向的時候，看到一名騎士逆向行駛
    人行道往南的方向過來（如原審卷第20頁之編號一照片所示
    ，拍攝方向為羅斯福路由南向北），該名騎士所行駛的人行
    道就如原審卷同頁所附編號二照片所示。當時我距離該名騎
    士20到30公尺左右，我站在往北方向的公車道前（就如編號
    一照片所拍攝的位置），該名騎士從我目視所及，就沿路違
    規騎過來，大概騎了30到50公尺，從編號二照片人行道轉彎
    處一直騎乘到照片上禁止併入內側車道警示牌處，我就穿過
    車陣將他攔停，告知該名騎士違規騎乘在人行道上，請該名
    騎士出示駕照、行照，並依規定舉發。該名騎士當時什麼話
    都沒有說，就將駕照、行照拿給我。我製單完畢之後，就交
    給該名騎士，該名騎士都沒有講話。之後該名騎士拒絕簽收
    ，我便告知他應到案的處所及日期，就讓該名騎士離開，並
    於舉發違反道路交通管理事件通知單（下稱違規通知單）上
    註明「當事人拒絕簽收，不發一語，轉頭即走」。當時除了
    該名騎士逆向騎車以外，沒有其他騎士也逆向行駛在人行道
    上，所以非常的明顯。當天所看到違規車輛的車牌號碼、駕
    駛人相關年籍資料就如違規通知單上所載。我擔任交通勤務
    3 年多了。為了怕以後該騎士有爭議，我便在違規通知單上
    記載當時亦在場之義交「張科建」，如果有需要，可以請該
    名義交來作證」等語明確（見原審卷第16-19 頁），並有臺
    北市政府警察局違規通知單、前揭路口照片在卷可稽（見本
    院卷第6 、20頁），且觀卷附之通知單上記載字樣亦與證人
    所述一致。而審諸證人身為警方人員，有多年之執勤經驗，
    且當日係目睹異議人全部違規經過，衡情應無誤判之情形。
    再依卷內所存證據資料，並無任何事證足以證明其證言係屬
    虛偽，亦無證據證明其有捏造事實、違法取締之情事，復衡
    諸證人與異議人並不認識，彼此間亦無恩怨嫌隙，且證人到
    庭作證須經具結擔保其證言之信憑性，否則將受有偽證罪追
    訴之危險，當不至任意構陷異議人有此違規，故證人上揭證
    詞應可採信，異議人前揭辯詞，與事實不符，難以為採。
  2.至異議人辯稱，本件並無其他證據證明其有行駛人行道之違
    規行為云云。按員警稽查交通違規行為並當場舉發時，依法
    並未要求必須錄音、錄影或拍照存證，而容許有不同之執行
    方法，例如就超速、酒醉駕車而言，固屬非輔以科學工具採
    證，要難僅憑執勤者之五官知覺即得正確判斷之交通違規行
    為；惟就行駛在人行道上、闖紅燈、不依標誌、標線、號誌
    指示轉彎、變換車道未使用方向燈等違規而言，單憑執勤者
    之目擊即可確定，並非每件違規行為均須以拍照、錄影或其
    他科學工具舉發，始可認定之，從而，異議人所辯此節，亦
    不足採。
  3.異議人另請求傳訊證人張科建云云，查證人張科建覆以其確
    實均是於早上7-10點協助員警執勤之義交，但因是協助性質
    ，重點在疏導交通，故對本案已無印象等語，有本院公務電
    話查詢紀錄表可證（見本院卷第18頁），其所述職勤時間確
    實亦在本案案發時間內，參以北市警交字第AEY106646 號台
    北市政府警察局舉發違反道路交通管理事件通知單上亦有「
    義交張科建」簽名（見原審卷第6 頁），當可佐證員警蔡明
    甫所言應屬實在。至於證人張科建無法明確陳述當日異議人
    違規之情況，係因時日過久，加上本案非其勤務所致，尚難
    以此遽為有利異議人之認定。
五、綜上，異議人於前揭時、地，有駕駛前述機車行駛在人行道
    上之交通違規行為甚明。原處分機關因而依道路交通管理處
    罰條例第45條第6 款、第63條第1 項第1 款及違反道路交通
    管理事件統一裁罰基準及處理細則所訂之違反道路交通管理
    事件統一裁罰基準表之規定，裁處異議人900 元之罰鍰，併
    記違規點數1 點，經核尚無違誤。原審依道路交通案件處理
    辦法第18條之規定，裁定駁回異議人之異議，核屬有據。抗
    告人仍執陳詞提起抗告，並無理由，應予駁回。
據上論結，應依道路交通案件處理辦法第26條，刑事訴訟法第41
2 條，裁定如主文。
中    華    民    國   100    年    8     月    3     日
                  刑事第十一庭  審判長法  官  翁慶珍
                                      法  官  孫啟強
                                      法  官  石家禎
以上正本證明與原本無異。
不得再抗告。
中    華    民    國   100    年    8     月    3     日
                                      書記官  黃月瞳